臺灣高等法院刑事判決
110年度上訴字第3479號
上  訴  人  
即  被  告  褚家豪



上列上訴人即被告因犯詐欺罪，不服臺灣新北地方法院110年度
審訴字第607號，中華民國110年8月31日第一審判決（起訴案號
：臺灣新北地方檢察署110年度偵緝字第920號、110年度偵字第7
909、9584號），提起上訴，本院判決如下：
    主    文
原判決撤銷。
丙○○犯如附表所示之罪，各處如附表「本院判決主文」欄所示之
刑。
    犯罪事實
一、丙○○依其智識及一般社會生活通常經驗，應可知悉金融機構
    帳戶係供個人使用之重要理財及交易工具，關係個人財產及
    信用之表徵，如將自己之金融機構帳戶提供他人使用，可能
    因此供不法詐騙份子利用以詐術使他人將款項匯入自己之金
    融機構帳戶後，再予提領運用，並可預見代他人領出匯入自
    己金融帳戶內之不明款項，極有可能係詐騙集團收取犯罪所
    得之犯罪手法，且可免於詐騙集團成員身分曝光，而規避檢
    警查緝，並掩飾詐騙所得之實際去向，製造金流斷點，是持
    自己或他人金融卡提領匯入自己之金融機構帳戶款項後送至
    指定地點之行為，常與詐欺取財等財產犯罪密切相關，為能
    抵償其積欠真實姓名、年籍均不詳，綽號「老闆」之成年男
    子（下稱「老闆」，無證據證明為未滿18歲之人）之賭債，
    竟與「老闆」共同意圖為自己不法之所有，基於縱使與「老
    闆」共同遂行詐欺取財及洗錢犯罪，亦不違反其本意之不確
    定故意之犯意聯絡，先於民國109年8月31日上午9時許，在
    臺北市○○區○○路000號11樓，將其向臺灣銀行股份有限公司
    （下稱臺灣銀行）新永和分行申請開立之帳號000-00000000
    0000號帳戶（下稱臺灣銀行帳戶）之存摺、印章及網路銀行
    之帳號密碼等帳戶資料交付予「老闆」使用，以供「老闆」
    作為收取向被害人詐欺所得款項之用；復於109年9月2日某
    時許，在臺北市○○區○○路000號11樓，將其依「老闆」之指
    示，向中華郵政股份有限公司（下稱中華郵政公司）中和泰
    和街分行申請開立之帳號000-00000000000000號帳戶（下稱
    郵局帳戶）之帳戶資料交付予「老闆」使用，以供「老闆」
    作為收取向被害人詐欺所得款項之用後，旋即分別為下列行
    為：
  ㈠由「老闆」所屬詐欺集團某成年成員（無證據證明為未滿18
    歲之人）於109年9月3日某時許，在不詳地點，以網路社交
    通訊軟體LINE（下稱LINE）暱稱「古少華」（下稱「古少華
    」）聯繫丁○○，向丁○○佯稱投資香港及澳門之彩票可獲利，
    匯款新臺幣（下同）2至6萬元，即可與澳門永利國際公司等
    3：7分帳等語，致使丁○○陷於錯誤，而依「古少華」之指示
    ，於同日下午3時39分許，前往址設臺北市○○區○○街0段000
    號之中華郵政公司臺北西園郵局，以轉帳之方式，將2萬元
    匯入上開郵局帳戶後，復由「老闆」指示丙○○於同日下午3
    時59分許，在不詳地點，操作自動櫃員機，提領6萬元（含
    不明人士匯入之款項）後，再前往臺北市○○區○○路000號11
    樓，將前開所領得之款項全數交付予「老闆」，而以此方式
    製造製造前開犯罪金流之斷點，致無從追查前揭犯罪所得之
    去向，而掩飾、隱匿該犯罪所得。
  ㈡由「老闆」所屬詐欺集團某成年成員（無證據證明為未滿18
    歲之人）先於109年9月1日下午4時許，在不詳地點，以網路
    社交通訊軟體臉書（下稱臉書）帳號「天道酬勤」（下稱「
    天道酬勤」）聯繫甲○○，向甲○○佯稱其為澳門新濠娛樂股份
    有限公司香港分行經理，並介紹甲○○至澳門新濠娛樂股份有
    限公司投資網站下注以確保其工作，甲○○依「天道酬勤」之
    指示，下注6萬元後，復由「老闆」所屬詐欺集團某成年成
    員（無證據證明為未滿18歲之人）於109年9月3日上午10時
    許，在不詳地點，撥打電話向甲○○佯稱其為澳門新濠娛樂股
    份有限公司財務部經理，甲○○中獎並需先行繳納15萬元之境
    外稅云云，致使甲○○陷於錯誤，而依指示於同日下午4時10
    分許，前往址設宜蘭縣○○鎮○○路00號之中華郵政公司羅東郵
    局，以臨櫃匯款之方式，將6萬元匯入上開臺灣銀行帳戶後
    ，復由「老闆」指示丙○○以轉帳之方式，先將上開款項轉入
    上開郵局帳戶後，再提領並交付予「老闆」，而以此方式製
    造製造前開犯罪金流之斷點，致無從追查前揭犯罪所得之去
    向，而掩飾、隱匿該犯罪所得。
  ㈢由「老闆」所屬詐欺集團某成年成員（無證據證明為未滿18
    歲之人）先於109年8月31日某時許，在不詳地點，以網路社
    交通訊軟體LINE（下稱LINE）暱稱「ㄚ」（下稱「ㄚ」）聯繫
    乙○○，向乙○○佯稱其發現賭博網站之漏洞，可下注後獲利等
    語，致使乙○○陷於錯誤，而依其指示，先後於109 年9月3日
    某時，在不詳地點，匯款5,000元至上開臺灣銀行帳戶、於1
    09年9月4日某時，在不詳地點，以轉帳之方式，將2萬元匯
    入上開郵局帳戶後，復由「老闆」指示丙○○提領後，再將之
    交付予「老闆」，而以此方式製造製造前開犯罪金流之斷點
    ，致無從追查前揭犯罪所得之去向，而掩飾、隱匿該犯罪所
    得。嗣因丁○○、甲○○、乙○○發覺遭騙後報警處理，始循線查
    悉上情。
二、案經丁○○、甲○○訴由新北市政府警察局中和分局報告、乙○○
    訴由新北市政府警察局新店分局報告臺灣新北地方檢察署檢
    察官偵查起訴。
    理    由
壹、證據能力部分：
一、按被告以外之人於審判外之陳述，雖不符刑事訴訟法第159
    條之1至第159條之4之規定，然經當事人於審判程序同意作
    為證據，法院審酌該言詞陳述或書面陳述作成時之情況，認
    為適當者，亦得為證據；當事人、代理人或辯護人於法院調
    查證據時，知有刑事訴訟法第159條第1項不得為證據之情形
    ，而未於言詞辯論終結前聲明異議者，視為有前項之同意，
    刑事訴訟法第159條之5定有明文。查，本判決下列認定事實
    所引用之被告以外之人於審判外所為之其他供述證據資料（
    包含人證與文書等證據），並無證據證明係公務員違背法定
    程序所取得；而檢察官、上訴人即被告丙○○對本院審判期日
    提示之卷證，均同意或不爭執其等證據能力（見本院卷第49
    頁），且檢察官及被告迄至言詞辯論終結前亦均未聲明異議
    ，本案證據資料作成時之情況，核無違法取證或其他瑕疵，
    證明力亦無明顯過低之情形，認為以之作為證據為適當，依
    刑事訴訟法第159條之5規定，自均得作為證據。
二、至於非供述證據部分，檢察官及被告均同意或不爭執其等證
    據能力（見本院卷第49至50頁），復均查無違反法定程序取
    得或其他不得作為證據之情形，且經本院於審理期日提示予
    檢察官及被告而為合法調查，應認均有證據能力。
貳、實體事項：
一、認定犯罪事實所憑之證據及理由　　　
　㈠前開犯罪事實，業據被告於警詢、偵查、原審及本院審理時
    均坦承不諱（見偵43703卷第8至10頁；偵緝卷第13頁；原審
    卷第66、74頁；本院卷第51至54頁），核與證人即告訴人丁○○、甲○○、乙○○（下稱告訴人3人）於警詢時指訴情節相符
    （見偵43703卷第13至15頁；偵7909卷第7至8頁；偵9584卷
    第15至17頁），並有告訴人丁○○與「古少華」間LINE訊息及
    通話紀錄翻拍照片、郵政跨行匯款申請書、被告臺灣銀行帳
    戶之通訊中文名、地資料查詢（個人戶）、存摺存款歷史明
    細批次查詢、被告郵局帳戶之個人基本資料、客戶歷史交易
    清單等件在卷可稽（偵43703卷第39至49頁；偵7909卷第3頁
    ；偵9584卷第89、91至97、101、103頁），足認被告前開任
    意性自白核與事實相符，應堪採信。
　㈡被告主觀上具有共同犯詐欺取財之不確定故意，茲說明如下
    ：
    ⒈按金融機構帳戶事關個人財產權益之保障，存戶之存摺、
      印章具專屬性及私密性，多僅限本人交易使用，縱偶有特
      殊情況而同意提供自己帳戶供他人匯入或提領款項者，亦
      必係與該他人具相當信賴關係，並確實瞭解其用途，並無
      任意交付予他人使用之理。且我國金融機構眾多，一般人
      均可自由至銀行申辦帳戶以利匯入、提領款項，依一般人
      之社會生活經驗，如將款項隨意匯入他人帳戶內，將有遭
      帳戶所有人提領一空招致損失之風險，故若帳戶內之款項
      來源正當，實無將款項匯入他人帳戶再委請該人代為提領
      後交付與己之必要，是若遇刻意將款項匯入他人帳戶，再
      委託他人代為提領款項之情形，依一般人之社會生活經驗
      ，即已心生合理懷疑所匯入之款項可能係詐欺所得等不法
      來源。況詐欺集團利用車手提領人頭金融機構帳戶款項，
      業經報章媒體多所披露，並屢經政府及新聞為反詐騙之宣
      導，是一般具有通常智識之人，應均可知委由他人以臨櫃
      或至自動付款設備方式分別多次提領金融機構帳戶款項者
      ，多係藉此取得不法犯罪所得，且隱匿金融機構帳戶內資
      金實際取得人之身分，以逃避追查。查本案被告於案發時
      為21歲之成年人，心智正常，智慮成熟，具有高中畢業之
      智識程度，曾從事廚師之工作，當具有相當社會歷練，此
      業據被告於原審及本院審理中供述明確（見原審卷第75頁
      ；本院卷第55頁），堪認其具有相當之智識程度與社會經
      驗，對上情當有認識之可能。
　　⒉次按刑法上之故意，可分為直接故意與不確定故意（間接
      故意），行為人對於構成犯罪之事實，明知並有意使其發
      生者，為直接故意；行為人對於構成犯罪事實，預見其發
      生而其發生並不違背其本意者，為間接故意。又刑法詐欺
      罪雖不處罰過失，然「有認識過失」與「不確定故意」二
      者對犯罪事實之發生，均「已有預見」，區別在於「有認
      識過失」者，乃「確信」該事實不會發生，而「不確定故
      意」者，則對於事實之發生，抱持縱使發生亦「不在意」
      、「無所謂」之態度。本案被告雖非明知其所提領之款項
      係「老闆」詐騙被害人所得，但被告主觀上，就其先後提
      領他人匯入自己金融機構帳戶內之款項，可能係「老闆」
      詐欺犯罪之不法所得乙節，確實有所預見，卻猶基於縱使
      該款項係「老闆」詐騙所得，亦不違背其本意，方依「老
      闆」之指示予以提領，擔任取款之車手行為，堪認被告有
      共同參與「老闆」詐欺取財之不確定故意甚明。
　　⒊綜合上情，足認「老闆」委由被告提領告訴人3人匯入其自
      己金融機構帳戶之款項，乃係「老闆」詐欺而來之贓款乙
      事，被告雖非「明知」，然尚未逸脫被告可得預見之範圍
      ，然被告竟無視於此，仍依「老闆」指示提領款項並將之
      交付予「老闆」，而此以方式參與「老闆」詐欺之部分犯
      行，心態上顯係對其行為成為「老闆」犯罪計畫之一環而
      促成犯罪既遂之結果予以容任，是被告雖無積極使詐欺取
      財犯罪發生之欲求，然其仍有縱使其為「老闆」所提領之
      款項係「老闆」詐騙被害人之所得，亦放任其發生而不違
      背其本意，揆諸前揭說明，足認被告有與「老闆」共同詐
      欺取財之不確定故意甚明。
　㈢公訴意旨雖認被告與「老闆」所屬詐欺集團其他成員間亦有
    犯意聯絡與行為分擔云云。惟按刑法第339條之4規定：「犯
    第339條詐欺罪而有下列情形之一者，處1年以上7年以下有
    期徒刑，得併科100萬元以下罰金：一、冒用政府機關或公
    務員名義犯之。二、3人以上共同犯之。三、以廣播電視、
    電子通訊、網際網路或其他媒體等傳播工具，對公眾散布而
    犯之。前項之未遂犯罰之。」刑法第339條之4第1項所列各
    款加重詐欺罪之構成要件事實既為刑罰權成立之事實，即屬
    於嚴格證明事項，所依憑之證據應有證據能力，並應於審判
    期日經法定程序進行調查，始能作為判斷之依據。查被告於
    本院審理時供稱：伊只有領錢，並沒有接觸到詐騙被害人的
    部分，伊否認有3人以上共同犯詐欺取財等語（見本院卷第5
    5頁）；又被告雖有共同犯詐欺取財之不確定故意，然詐欺
    取財之方式甚多，本案並無積極證據足認被告對「老闆」是
    否採用以3人以上共同犯之之加重手段有所認識，是本件尚
    難遽認被告除與「老闆」共同犯詐欺取財外，另應成立刑法
    第339條之4第1項第2款之加重取財罪，併予指明。
　㈣按洗錢防制法業於105年12月28日修正公布，並於106年6月28
    日生效施行（下稱新法）。修正前該法（下稱舊法）將洗錢
    行為區分為將自己犯罪所得加以漂白之「為自己洗錢」及明
    知是非法資金，卻仍為犯罪行為人漂白黑錢之為他人洗錢」
    兩種犯罪態樣，且依其不同之犯罪態樣，分別規定不同之法
    定刑度。惟洗錢犯罪本質在於影響合法資本市場並阻撓偵查
    ，不因為自己或為他人洗錢而有差異，且洗錢之行為包含處
    置（即將犯罪所得直接予以處理）、多層化（即為使偵查機
    關難以追查金流狀況，以迂迴層轉、化整為零之多層化包裝
    方式，掩飾或隱匿特定犯罪所得）及整合（即收受、持有或
    使用他人犯罪所得，使該犯罪所得披上合法之外衣，回歸正
    常金融體系）等各階段行為，其模式不祇一端，上開為自己
    或為他人洗錢之二分法，不僅無助於洗錢之追訴，且徒增實
    務事實認定及論罪科刑之困擾。故而為澈底打擊洗錢犯罪，
    新法乃依照國際防制洗錢金融行動工作組織（Financial Ac
    tion Task Force，下稱FATF）40項建議之第3項建議，並參
    採聯合國禁止非法販運麻醉藥品和精神藥物公約及聯合國打
    擊跨國有組織犯罪公約之洗錢行為定義，將洗錢行為之處置
    、多層化及整合等各階段，全部納為洗錢行為，而於新法第
    2條規定：「本法所稱洗錢，指下列行為：一、意圖掩飾或
    隱匿特定犯罪所得來源，或使他人逃避刑事追訴，而移轉或
    變更特定犯罪所得。二、掩飾或隱匿特定犯罪所得之本質、
    來源、去向、所在、所有權、處分權或其他權益者。三、收
    受、持有或使用他人之特定犯罪所得。」以求與國際規範接
    軌。又因舊法第3條所規範洗錢犯罪之前置犯罪門檻，除該
    條所列舉特定嚴重危害社會治安及經濟秩序之犯罪暨部分犯
    罪如刑法業務侵占等罪犯罪所得金額須在5百萬元以上者外
    ，限定於法定最輕本刑為5年以上有期徒刑以上刑之「重大
    犯罪」，是洗錢行為必須以犯上述之罪所得財物或財產上利
    益為犯罪客體，始成立洗錢罪，過度限縮洗錢犯罪成立之可
    能，亦模糊前置犯罪僅在對於不法金流進行不法原因之聯結
    而已，造成洗錢犯罪成立門檻過高，洗錢犯罪難以追訴。故
    新法參考FATF建議，就其中採取門檻式規範者，明定為最輕
    本刑為六個月以上有期徒刑之罪，並將「重大犯罪」之用語
    ，修正為「特定犯罪」；另增列未為最輕本刑為六個月以上
    有期徒刑之罪所涵括之違反商標法等罪，且刪除有關犯罪所
    得金額須在5百萬元以上者，始得列入前置犯罪之限制規定
    ，以提高洗錢犯罪追訴之可能性。從而新法第14條第1項所
    規範之一般洗錢罪，必須有第3條規定之前置特定犯罪作為
    聯結，始能成立。然洗錢犯罪之偵辦在具體個案中經常祇見
    可疑金流，未必瞭解可疑金流所由來之犯罪行為，倘所有之
    洗錢犯罪皆須可疑金流所由來之犯罪行為已經判決有罪確定
    ，始得進一步偵辦處罰，則對於欠缺積極事證足以認定確有
    前置犯罪，卻已明顯違反洗錢防制規定之可疑金流，即無法
    處理。故而新法乃參考澳洲刑法立法例，增訂特殊洗錢罪，
    於第15條第1項規定：「收受、持有或使用之財物或財產上
    利益，有下列情形之一，而無合理來源且與收入顯不相當者
    ，處六月以上五年以下有期徒刑，得併科新臺幣五百萬元以
    下罰金：一、冒名或以假名向金融機構申請開立帳戶。二、
    以不正方法取得他人向金融機構申請開立之帳戶。三、規避
    第七條至第十條所定洗錢防制程序。」從而特殊洗錢罪之成
    立，不以查有前置犯罪之情形為要件，但必須其收受、持有
    或使用之財物或財產上利益，無合理來源並與收入顯不相當
    ，且其財物或財產上利益之取得必須符合上開列舉之三種類
    型者為限。易言之，第15條之特殊洗錢罪，係在無法證明前
    置犯罪之特定不法所得，而未能依第14條之一般洗錢罪論處
    時，始予適用。倘能證明人頭帳戶內之資金係前置之特定犯
    罪所得，即應逕以一般洗錢罪論處，自無適用特殊洗錢罪之
    餘地。例如詐欺集團向被害人施用詐術後，為隱匿其詐欺所
    得財物之去向，而令被害人將其款項轉入該集團所持有、使
    用之人頭帳戶，並由該集團所屬之車手前往提領詐欺所得款
    項得逞，檢察官如能證明該帳戶內之資金係本案詐欺之特定
    犯罪所得，即已該當於新法第14條第1項之一般洗錢罪；至
    若無法將人頭帳戶內可疑資金與本案詐欺犯罪聯結，而不該
    當第2條洗錢行為之要件，當無從依第14條第1項之一般洗錢
    罪論處，僅能論以第15條第1項之特殊洗錢罪。另過去實務
    認為，行為人對犯特定犯罪所得之財物或利益作直接使用或
    消費之處分行為，或僅將自己犯罪所得財物交予其他共同正
    犯，祇屬犯罪後處分贓物之行為，非本條例所規範之洗錢行
    為，惟依新法規定，倘行為人意圖掩飾或隱匿特定犯罪所得
    來源，而將特定犯罪所得直接消費處分，甚或交予其他共同
    正犯，而由共同正犯以虛假交易外觀掩飾不法金流移動，即
    難認單純犯罪後處分贓物之行為，應仍構成新法第2條第1或
    2款之洗錢行為（最高法院108年度台上字第1744號判決意旨
    參照）。本案被告所參與之「老闆」所屬詐欺集團成員共同
    對告訴人3人犯詐欺取財罪，為洗錢防制法第3條第1款所稱
    之特定犯罪，觀其等犯罪手法，係先由詐欺集團其他成年成
    員分別對告訴人3人施以詐術，且指定告訴人3人將詐騙所得
    之款項匯入上開郵局帳戶或臺灣銀行帳戶，旋由「老闆」通
    知被告提領並收受款項轉交「老闆」，其等藉此迂迴層轉之
    方式取得犯罪所得，目的顯在製造金流斷點，使偵查機關難
    以有效追查，以達隱匿犯罪所得之去向。而被告為具備通常
    智識程度及一般社會生活通常經驗之成年人，對於上情應可
    預見，竟仍執意參與，分擔實行上開行為，是其與「老闆」
    間，有隱匿特定犯罪所得去向之洗錢犯罪聯絡及行為分擔之
    不確定故意，亦屬明確。
　㈤綜上所述，本件事證明確，被告犯行洵堪認定，應予依法論
    科。
二、論罪：
　㈠核被告所為，均係犯洗錢防制法第14條第1項之一般洗錢罪及
    刑法第339條第1項之詐欺取財罪。公訴意旨認被告所為，均
    係犯刑法第339條之4第1項第2款之3人以上共同犯詐欺取財
    罪云云，容有未洽，惟其基本社會事實同一，並經檢察官及
    被告辯論，爰依法變更起訴法條。
　㈡被告與「老闆」間就上開犯行，有犯意聯絡及行為分擔，應
    論以共同正犯。
　㈢被告係以一行為，同時觸犯刑法第339條第1項之詐欺取財及
    洗錢防制法第14條第1項之一般洗錢2罪，為想像競合犯，應
    依刑法第55條前段之規定，從一重之洗錢防制法第14條第1
    項之一般洗錢罪處斷。
　㈣被告所犯上開3次一般洗錢犯行，犯意分別，行為互殊，應予
    分論併罰。
　㈤檢察官雖僅就被告詐欺取財部分之犯行提起公訴，然檢察官
    就犯罪事實一部起訴者，其效力及於全部，本件被告前揭洗
    錢部分之事實，與前揭論罪科刑之被告詐欺取財部分，具有
    想像競合犯之裁判上一罪之關係，而為起訴效力所及，並經
    本院告知該罪名後，予以檢察官及被告辯論（見本院卷第47
    頁），而無礙於被告防禦權，本院自得併予審理。
三、刑之加重、減輕事由：
　  按洗錢防制法第16條第2項規定：「犯（洗錢防制法）前2條
    之罪，在偵查或審判中自白者，減輕其刑」。據前所述，被
    告於本院審理時，就其所犯本案洗錢罪自白犯罪，應依上開
    規定減輕其刑。
四、撤銷改判之理由：　
  ㈠原審認被告犯上開三人以上共同詐欺取財犯行事證明確，予
    以論罪科刑，固非無見。惟查：⒈被告就本案所犯，並不構
    成以3人以上共同犯之之加重條件，原審誤認構成以3人以上
    共同犯之之加重條件，事實認定顯屬有誤。⒉被告就本案所
    犯，亦成立洗錢防制法第14條第1項之洗錢罪，並與已起訴
    之刑法第339條第1項之詐欺取財罪部分有裁判上一罪關係，
    已如前述，原判決漏論被告亦成立洗錢防制法第14條第1項
    之洗錢罪，亦有違誤。被告據此指摘原判決不當，為有理由
    ，自應由本院將原判決均予以撤銷改判。
　㈡爰以行為人責任為基礎，審酌被告於本案犯罪前未曾因故意
    犯罪受有期徒刑以上刑之宣告，有本院被告前案紀錄表1份
    在卷可參（見本院卷第21至23頁），素行尚可，正值青壯之
    年，不思以正途賺取錢財，明知現今社會詐欺集團橫行，其
    恣意詐欺行為往往對於被害人之財產及社會秩序產生重大侵
    害，竟貪圖不法利益，與「老闆」合流，造成本案告訴人3
    人財產損失，對於社會秩序危害重大；又被告在本案係依「
    老闆」之指示，提領或轉匯詐欺告訴人3人所得款項後，交
    付「老闆」，雖非犯罪主導者，但其配合「老闆」之指示，
    共同遂行詐騙他人財物之犯行，所為應予非難，惟被告於警
    詢、偵查、原審及本院審理時均坦承犯行，並於原審審理中
    與告訴人乙○○以2萬5,000元達成調解，然其未曾按期賠償告
    訴人乙○○損失乙節，有原審法卷110年度司附民移調字第779
    號調解筆錄及本院公務電話查詢紀錄表等件附卷可參（見審
    附民卷第15至16頁；本院卷第41頁），兼衡其為犯罪之動機
    、目的、手段、於本院審理時自承智識程度為高中畢業，未
    婚，家中尚有父親、哥哥，目前因係做工，月薪大約3萬5,0
    00元之家庭生活狀況（見本院卷第55頁）等一切情狀，分別
    量處如主文第2項所示之刑，並就併科罰金刑部分，均諭知
    易服勞役之折算標準，以資懲儆。
　㈢按犯洗錢防制法第14條之罪，其所移轉、變更、掩飾、隱匿
    、收受、取得、持有、使用之財物或財產上利益，沒收之；
    犯第15條之罪，其所收受、持有、使用之財物或財產上利益
    ，亦同，洗錢防制法第18條第1項定有明文。惟因洗錢行為
    之標的是否限於行為人者始得宣告沒收，法無明文，是倘法
    條未規定「不問屬於犯罪行為人與否均沒收」時，自仍以屬
    於被告所有者為限，始應予沒收。本件被告已將告訴人3人
    匯入上開郵局帳戶及臺灣銀行帳戶之款項提領，再全數轉交
    「老闆」，業經本院認定如前述，足見此部分款項非屬於被
    告所有，被告亦無事實上之管領處分權限，參酌上開所述，
    無從就告訴人3人匯入郵局帳戶或臺灣銀行帳戶之款項，依
    洗錢防制法第18條第1項或刑法第38條之1第1項前段規定對
    被告宣告沒收，併予敘明。
據上論斷，應依刑事訴訟法第369條第1項前段、第364條、第299
條第1項前段、第300條，判決如主文。
本案經檢察官楊唯宏提起公訴，檢察官陳正芬到庭執行職務。
中　　華　　民　　國　　111 　年　　2 　　月　　16　　日
                  刑事第二十三庭審判長法  官  許永煌
                                      法  官  黃美文
                                      法  官  雷淑雯
以上正本證明與原本無異。
如不服本判決應於收受送達後20日內向本院提出上訴書狀，並應
敘述具體理由；其未敘述上訴理由者，應於上訴期間屆滿後20日
內向本院補提理由書（均須按他造當事人之人數附繕本）「切勿
逕送上級法院」。告訴人或被害人如對於本判決不服者，應具備
理由請求檢察官上訴，其上訴期間之計算係以檢察官收受判決正
本之日期為準。 
                                      書記官  林立柏
中　　華　　民　　國　　111 　年　　2 　　月　　24　　日
附錄：本案論罪科刑法條全文
洗錢防制法第2條
本法所稱洗錢，指下列行為：
一、意圖掩飾或隱匿特定犯罪所得來源，或使他人逃避刑事追訴
    ，而移轉或變更特定犯罪所得。
二、掩飾或隱匿特定犯罪所得之本質、來源、去向、所在、所有
    權、處分權或其他權益者。
三、收受、持有或使用他人之特定犯罪所得。
　　
洗錢防制法第14條
有第二條各款所列洗錢行為者，處7年以下有期徒刑，併科新臺
幣5百萬元以下罰金。
前項之未遂犯罰之。
前二項情形，不得科以超過其特定犯罪所定最重本刑之刑。

中華民國刑法第339條
意圖為自己或第三人不法之所有，以詐術使人將本人或第三人之
物交付者，處5年以下有期徒刑、拘役或科或併科50萬元以下罰
金。
以前項方法得財產上不法之利益或使第三人得之者，亦同。
前二項之未遂犯罰之。

附表：
編號 犯 罪 事 實 本   院   判   決   主   文 1 犯罪事實一之㈠ 丙○○共同犯洗錢防制法第十四條第一項之洗錢罪，處有期徒刑肆月，併科罰金新臺幣貳萬元，罰金如易服勞役，以新臺幣壹仟元折算壹日。 2 犯罪事實一之㈡ 丙○○共同犯洗錢防制法第十四條第一項之洗錢罪，處有期徒刑陸月，併科罰金新臺幣參萬元，罰金如易服勞役，以新臺幣壹仟元折算壹日。 3 犯罪事實一之㈢ 丙○○共同犯洗錢防制法第十四條第一項之洗錢罪，處有期徒刑伍月，併科罰金新臺幣貳萬元，罰金如易服勞役，以新臺幣壹仟元折算壹日。